【裁判字號】    90,訴,493
【裁判日期】    901031
【裁判案由】    偽造有價證券等
【裁判全文】
臺灣屏東地方法院刑事判決                            九十年度訴字第四九三號
    公  訴  人  臺灣屏東地方法院檢察署檢察官
    被      告  壬○○
    指定辯護人  本院公設辯護人  地○○
右列被告因偽造有價證券案件，經檢察官提起公訴（九十年度偵字第三三七二號、第
三四五一號），本院判決如左：
        主  文
壬○○連續意圖供行使之用，而偽造有價證券，處有期徒刑伍年陸月。
偽造之發票人陳靖樺名義，發票日民國八十五年十二月十五日，面額新台幣壹萬參仟
元本票參張、偽造之發票人癸○○名義，發票日民國八十八年五月十五日，面額新台
幣壹萬貳仟伍佰元之本票貳拾陸張、偽造之發票人辛○○名義，發票日民國八十八年
六月十五日，面額新台幣壹萬貳仟伍佰元本票貳拾伍張、偽造之發票人己○○名義，
發票日民國八十八年七月十五日，面額新台幣壹萬貳仟伍佰元本票貳拾肆張、偽造之
發票人戊○○名義，發票日民國八十八年十一月十五日，面額新台幣壹萬參仟元本票
貳拾張、偽造之發票人寅○○名義，發票日民國八十八年十二月十五日，面額新台幣
壹萬參仟元本票拾玖張、偽造之發票人午○○名義，發票日民國八十九年一月十五日
，面額新台幣壹萬參仟元本票拾捌張、偽造之發票人丙○○名義，發票日民國八十九
年二月二十日，面額新台幣壹萬參仟元本票拾柒張、偽造之發票人申○○名義，發票
日民國八十九年三月十五日，面額新台幣壹萬參仟元本票拾陸張、偽造之發票人丑○○名義，發票日民國八十九年八月十五日，面額新台幣壹萬參仟元本票拾壹張、偽造
之發票人辰○○名義，發票日民國九十年一月十五日，面額新台幣壹萬參仟元本票陸
張、偽造之發票人甲○○名義，發票日民國九十年二月十五日，面額新台幣壹萬參仟
元本票參張、偽造之發票人巳○○名義，發票日民國八十九年九月五日，面額新台幣
壹萬元本票貳拾陸張、偽造之發票人未○○名義，發票日民國八十九年十一月五日，
面額新台幣壹萬元本票貳拾肆張、偽造之發票人午○○名義，發票日民國八十九年十
二月二十五日，面額新台幣壹萬元本票貳拾伍張、偽造之發票人丁○○名義，發票日
民國九十年一月十八日，面額新台幣壹萬元本票貳拾肆張，均沒收。
        事  實
一、壬○○自民國（下同）八十八年四月間起，自任會首或主持人，連續於招集下列
    互助會：
（一）八十八年四月十五日起會，會員加會首共計二十八名，每月一會，每會新台幣
      （下同）一萬元；
（二）八十九年五月五日起會，會員加會首共計三十一名，每月一會，每會一萬元；
（三）八十九年八月二十四日起會，會員共三十一名，每週一會，每會二千元；
（四）八十九年十月二十五日起會，會員加會首共二十七名，每月一會，每會一萬元
      ；
（五）八十九年十一月五日起會，會員共六十一名，每日一會，每會一千元；
（六）九十年二月五日起會，會員共四十一名，每五日一會，每會三千元；
（七）九十年二月五日起會，會員共六十一名，每日一會，每會一千元；
（八）九十年二月二十日起會，會員共六十一名，每日一會，每會一千元；
（九）九十年三月八日起會，會員共六十一名，每日一會，每會一千元；
（十）九十年三月三十日起會，會員共六十一名，每日一會，每會一千元；
（十一）九十年四月三日起會，會員共三十一名，每週一會，每會五千元；
（十二）九十年四月五日起會，會員共六十一名，每日一會，每會一千元；
招募會員子○○（編號二之會參加一會、編號四之會參加一會、編號六之會參加一會
，均為活會）、甲○○（編號一之會參加二會，均為活會）、陳素琴（編號一之會參
加一會、編號二之會參加一會、編號四之會參加一會、編號六之會，均為活會）、陳
炳旭（編號第六、七、八、九、十、十一、十二之會，各一會，均為活會）、乙○○
（編號一、七、九、十、十一各參加一會，均為活會）、丑○○（編號一之會參加一
會，為活會）、酉○○（編號九之會參加一會，為活會）、盧素梅（編號八、九、十
、十二，各參加二會、二會、三會、三會）、亥○○（編號四之會參加一會，為活會
）等多人入會，並基於偽造印章、印文、署押、本票及詐欺概括之犯意，先後利用不
知情之刻印行偽造癸○○、辛○○、己○○、戊○○、寅○○（即陳靖樺）、午○○
、丙○○、申○○、丑○○、甲○○、辰○○、巳○○、未○○、丁○○之印章，再
先後於：
（一）八十五年十二月十五日，冒用陳靖樺（即陳素琴）之名義與印章，簽發陳靖樺
      名義，面額為一萬三千元之本票三張。
（二）八十八年五月十五日，冒用癸○○之名義與印章，簽發面額為一萬二千五百元
      之本票二十六張（尚餘二十六名活會會員），使甲○○等活會會員陷於錯誤，
      誤認確係癸○○本人得標，而共計交付二十六萬元。
（三）八十八年六月十五日，冒用辛○○之名義與印章，簽發面額為一萬二千五百元
      之本票二十五張（尚餘二十五名或會會員），使甲○○等活會會員陷於錯誤，
      誤認係辛○○本人得標，共計交付二十五萬元。
（四）八十八年七月十五日，冒用己○○之名義與印章，簽發面額為一萬二千五百元
      之本票二十四張（尚餘二十四名活會會員），使甲○○等活會會員陷於錯誤，
      誤認確係己○○本人得標，而共計交付二十四萬元。
（五）八十八年十一月十五日，冒用戊○○之名義與印章，簽發面額為一萬三千元之
      本票二十張（尚餘二十名活會會員），使甲○○等活會會員陷於錯誤，誤認確
      係戊○○本人得標，共計交付二十萬元。
（六）八十八年十二月十五日，冒用寅○○之名義與印章，簽發面額為一萬三千元之
      本票十九張（尚餘十九名活會會員），使甲○○等活會會員陷於錯誤，誤認確
      係寅○○本人得標，而交付共計十九萬元。
（七）八十九年一月十五日，冒用午○○之名義與印章，簽發面額為一萬三千元之本
      票十八張（尚餘十八名活會會員），使甲○○等活會會員陷於錯誤，誤認確係
      鄞佳惠本人得標，而交付共計十八萬元。
（八）八十九年二月二十日，冒用丙○○之名義與印章，簽發面額為一萬三千元之本
      票十七張（尚餘十七名活會會員），使甲○○等活會會員陷於錯誤，誤認確係
      丙○○本人得標，而交付共計十七萬元。
（九）八十九年三月十五日，冒用申○○之名義與印章，簽發面額為一萬三千元之本
      票十六張（尚餘十六名活會會員），使甲○○等活會會員陷於錯誤，誤認確係
      申○○本人得標，共計交付十六萬元。
（十）八十九年八月十五日冒用丑○○之名義與印章，簽發面額為一萬三千元之本票
      十一張（尚餘十一名活會會員），使甲○○等人陷於錯誤，誤認確係丑○○本
      人得標，而交付共計十一萬元。
（十一）九十年一月十五日冒用辰○○之名義與印章，簽發面額為一萬三千元之本票
        六張（尚餘六名活會會員），使甲○○等活會會員陷於錯誤，誤認確係辰○○得標，而交付共計六萬元。
（十二）九十年二月十五日，冒用甲○○之名義與印章，簽發面額為一萬三千元之本
        票三張（尚有五會活會，惟其中二會為被冒標人甲○○，故應為偽造三張）
        ，使活會會員陳素琴等人陷於錯誤，誤認為甲○○得標而交付共計三萬元。
又基於相同之概括犯意：
（１）八十九年九月五日，冒用巳○○之名義與印章，簽發面額為一萬元之本票二十
      六張（尚餘活會會員二十六名），使子○○等活會會員陷於錯誤，誤認確係巳
      ○○本人得標，而交付共計約二十萬元（以利息約二千元計）。
（２）八十九年十一月五日，冒用未○○之名義與印章，簽發面額為一萬元之本票二
      十四張，使子○○等活會會員陷於錯誤，誤認確係午○○本人得標，而交付共
      計約十八萬元（以利息約二千元計）。
 （以上為編號二之互助會部分）；再於：
（ａ）八十九年十二月二十五日，冒用午○○之名義與印章，簽發面額為一萬元之本
      票二十五張（尚餘二十五名活會會員），使陳素琴等活會會員陷於錯誤，誤認
為午○○得標，而交付共計約二十萬元（以利息八千元計）。
（ｂ）九十年一月十八日，冒用丁○○之名義與印章，簽發面額為一萬元之本票二十
四張（應係於九十年一月二十五日冒標，尚餘二十四名活會會員），使陳素琴等活會
會員陷於錯誤，誤認確係丁○○得標，而交付共計約十九萬元（以利息約二千元計）
。
（以上為編號四之互助會）；壬○○復承前述詐欺之概括犯意，於前述八十九年五月
五日起至九十年四月底期間，另起前述編號三及五至十二之日日會、五日會及週會等
互助會，並於每個互助會中冒用二、三人之名義入會，再以一千元之會以二百元之利
息、三千元之會以九百元之利息、五千元之會以一千二百元之利息冒標，使盧素梅等
活會會員陷於錯誤，誤認果有該名會員存在並且得標，壬○○各計於一千元之會每次
可詐得約四萬七千元、三千元之會每次約可詐得九萬元、五千元之會每次約可詐得十
餘萬元。
二、案經甲○○、午○○、子○○、丑○○、戌○○○等訴請臺灣屏東地方法院檢察
    署檢察官偵查起訴。
        理  由
一、訊據被告壬○○對上情均坦承不諱，核與告訴人甲○○、午○○、子○○、丑○○、戌○○○指述情節相符，並經證人乙○○、酉○○、亥○○、庚○○、宇○○、天○○○、卯○○、蘇美英、鄒碧玉、陳貴美等結證情節相符，此外，復有
    被告所偽造之前述本票影本、會員名單、會算單等附卷可資佐證，被告之罪證已
    臻明確，犯行皆堪認定。
二、核被告壬○○所為係犯刑法第二百零一條第一項、第三百三十九條第一項之罪，
    其先後多次之偽造有價證券及詐欺之行為，均時間緊接，犯罪構成要件相同，顯
    係基於概括犯意為之，均應依連續犯之規定論以一罪，並加重其刑，其偽造署押
    、印章、印文為偽造有價證券之部分行為，其偽造有價證券後持以行使，其持以
    行使之輕罪行為，已為偽造之重罪行為所吸收，不另論罪，又被告所犯偽造有價
    證券罪及詐欺罪間，有方法結果之牽連關係，應從一重之意圖供行使而偽造有價
    證券罪處斷；至公訴意旨雖僅論及被告以所召集前述八十八年四月十五日起之互
    助會，偽造午○○、丑○○、甲○○等人名義之本票及詐欺之情事，然前述之其
    餘部分既與已起訴部分有連續犯之裁判上一罪關係，併為起訴效力所及，應由本
    院併予審判，附此說明。爰審酌被告並無前科，此有其前科表為憑，素行非劣、
    犯罪動機、目的、以成立互助會，冒名入會、標會及簽發本票為犯罪手段取財、
    冒用多人名義偽造多張本票（總數達二百張以上）及詐取會款，所詐害之人數與
    詐得之金額甚多，嚴重影響社會信用與經濟制度、犯後雖於本院審理中坦承犯行
    ，然迄未對被害人等為道歉或賠償，未見悔意，量刑自不宜過輕，而被告所犯為
    最輕本刑三年以上之偽造有價證券罪等一切情狀，量處如主文所示之刑。
三、至於其偽造前述之本票，雖未扣押，但並無證據證明業已滅失，併依刑法第二百
    零五條宣告沒收；至前述被告偽造之印章均已經被告丟棄而滅失，已經被告當庭
    陳明，復無證據足認該等印章尚存在，爰均不併為沒收之諭知，附此敘明。
據上論斷，應依刑事訴訟法第二百九十九條第一項前段，刑法第五十六條、第二百零
一條第一項、第三百三十九條、第五十五條、第二百零五條、第二百十九條、罰金罰
鍰提高標準條例第一條前段，判決如主文。
本案經檢察官薛水生到庭執行職務。
中      華      民      國      九十      年      十      月    三十一  日
                                      臺灣屏東地方法院刑事第二庭
                                          法  官    莊鎮遠
右判決正本證明與原本無異。
對於本判決如有不服應於收受送達後十日內向本院提出上訴書狀上訴於台灣高等法院
高雄分院並按他造當事人之人數附具繕本。
                                         書記官   魏慧夷
中    華    民    國     九十      年      十一      月       一      日
附錄本案論罪科刑法條全文
刑法第二百零一條第一項：意圖供行使之用，而偽造、變造公債票、公司股票或其他
有價證券者，處三年以上十年以下有期徒刑，得併科三千元以下罰金。
刑法第三百三十九條第一項：
意圖為自己或第三人不法之所有，以詐術使人將本人或第三人之物交付者，處五年以
下有期徒刑、拘役或科或併科一千元以下罰金。


司法院資訊處製作；財團法人民間司法改革基金會備份。
